Register of the René Lemarchand papers, 1916-1973
Hoover Institution Archives
- Rwanda File
  - Official documents
    - 3) Ibid., Procès Verbal de la Réunion des Administrateurs de Territoire tenue à Kigali, 1960 September 2; 15 p.
    - 4) Ibid., Procès Verbal de la Réunion Conjointe des 6 et 7 avril 1961, 31 p.
    - 5) Ibid., Réunion des Administrateurs de Territoire à Kigali, 1960 May 19; 11 p.
    - 6) Ibid., Réunion des Administrateurs de Territoire à Kigali, 1959 January 11; 15 p.
    - 7) Ibid., Procès Verbal de la Réunion des Administrateurs de Territoire à Kigali, 1960 August 10-11; 17 p.
    - 8) Ibid.,Procès Verbal de la Réunion Tutelle du 14 Mars 1961, 19 p.
    - 9) Ibid., Procès Verbal de la Réunion Conjointe du 15 Mars 1961, 12 p.
    - 10) République Rwandaise, Préfecture de Kigali, Réunion du 12/2/1964, présidée par son Excellence le Ministre de l'Interieur et du Travail B. Bicamumpaka, circa 1964; 13 p.
    - 11) République de Ruanda, Territoire de Ruhengeri, Procès Verbal Administratif, 1953 January 23; 4 p.
    - 12) Le Commissaire de District Adjoint, Résident au Ruanda, Rapport (Kigali), 1920 November 15
    - 13) Territoire de Kabaya (Bushiru), Notes Extraites des Rapports Annuels de l'Administrateur Territorial, 1922; 3 p.
    - 14) Territoire de Kabaya (Bushiru), Notes Extraites des Rapports Annuels de l'Administrateur Territorial, 2 p.
    - 15) Résidence du Ruanda, Territoire de Shangugu, Famines, Disettes, Epizooties et Epidémies dans le Territoire de Shangugu... Importance, Epoque et Régions ou les Indigènes se Ravitaillent, by A. Servranckx, Administrateur Territorial, undated
    - 16) Résidence du Ruanda, Territoire de Shangugu, Rapport de Sortie de Charge, etabli par A. Servranckx, A.T., 1930 May 10; 9 p.
    - 17) Note sur Nvamakwa, Chef du Bushiru, Extrait du Rapport Annuel 1923 de l'Administrateur Territorial de Kabaya (Bushiru), circa 1923
    - 18) Rapport d'Inspection de la sous-chefferie Ruhangari, sous chef Sekanyambo, effectuée les 23, 27 et 28 avril 1959, 5 p.
    - 19) Résidence du Ruanda, Territoire de Kigali, Rapport de Sortie de Charge de Mr. l'Administrateur Territorial R.J. Schmidt (1930-1932), Kigali, 1932 June 30
    - 20) Rapport de Stage du Sous-Chef Zimulinda, Commandant la Chefferie de Rwaza du Bugalula, by A. d'Arian, A.T., Ruhengeri, 1956 March 30; 1 p.
    - 21) Résidence du Ruanda, Territoire de Ruhengeri, Procès Verbal d'Inspection de la Sous-Chefferie Rwaza, d'Arian, A.T., Busogo, 1956 March 23; 4 p.
    - 22) Résidence du Ruanda, Territoire de Ruhengeri, Procès Verbal de Dépouillement de Vote, Élections du 28/9/1956, circa 1956; 1 p.
    - 23) Résidence du Ruanda, Territoire de Ruhengeri, Rapport sur le Dépouillement des Bulletins de Vote de la Sous-Chefferie Gashaki, by C. Curvers A.T., Ruhengeri, 1956 October 2; 1 p.
    - 24) Ruanda-Urundi, Résidence du Ruanda, Territoire d'Astrida, Circulaire No. 17 à la population du Territoire d'Astrida, undated; 2 p.
    - 25) Ruanda-Urundi, Communication No. 19 à la Population du Territoire d'Astrida, undated; 1 p.
    - 26) Ruanda-Urundi, Communication No. 18 à la Population du Territoire d'Astrida, undated; 3 p.
    - 27) Ruanda-Urundi, Communication No. 16 à la Population du Territoire d'Astridaa, undated; 3 p.
    - 28) Ruanda-Urundi, Circulaire No. 2210/4.950 relative à l'adhesion des chefs, des sous-chefs et du Personnel Judiciaire aux Partis Politiques, Kigali, 1959 October 13; 3 p.
    - 29) Territoire du Ruanda-Urundi, Service de Affaires Indigènes, Declaration, by Vice-Governor General Jean-Paul Harroy, Usumbura, 1959 October 12; 1 p.
    - 30) Résidence du Ruanda, Communiqué No. 17 du Résident Spécial du Ruanda, B.E.M. Logiest, Kigali, 1960 July 18
    - 31) Résidence du Ruanda, Territoire de Shangugu, Circulaire No. 13/43 du 16 Septembre 1959 (De la ligne de conduite qui s'impose aux agents de l'Administration dans les domaines de l'adhesion à des Partis politiques et de la participation à la vie de ces derniers), Shangugu, 1959 October 5; 3 p.
    - 32) Address of Vice-Governor Jean-Paul Harroy to UN Visiting Mission, n.p., undated (1960?); 27 p.
    - 33) Décret du 11 juillet 1960 sur le Régime Foncier du Ruanda-Urundi, 1960 July 11; 4 p.
    - 34) Résidence du Ruanda, Territoire du Mulera, Letter from Delegue Borger to Résident re "queen" Ryiaraburumke, en route, 1927 February 12
    - 35) R. Minot, Régime Foncier au Ruanda-Urundi, n.p., undated; 12 p.
    - 36) Résidence du Ruanda, Territoire de Ruhengeri, Chefferie de Buberuka, Sous-Chefferie Kabyaza, Bulletin de Signalement, Sous-Chef Rwabuhungu, 1958; 1 p.
    - 37) Territoire du Ruanda-Urundi, Résidence du Ruanda, Nombre de Chefs et Sous-Chefs du Ruanda (includes comparative figures for November 1, 1959, and March 1, 1960), circa 1960; 1 p.
    - 38) Résidence du Ruanda, Territoire de Ruhengeri, No. 170/ PIG No. 44, Letter from AT Vauthier re "Demande Destitution Sous-Chef Ruhakana," En route, Camp de Remera, 1944 March 17; 2 p.
    - 39) Résidence du Ruanda, Chefferie Bukanya-Bugarura, Liste sous-chefs, n.p., undated; 1 p.
    - 40) Traduction du Inkiko Z'Abanyarwanda, K.D. Tribunaux des Banyarwanda, n.p., undated; 11 p.
    - 41) Résidence du Ruanda, Rapport sur l'Inspection en sous chefferie Zimulinda, Chefferie Bugarura, by Agronome Adjoint A. Leloup, Ruhengeri, 1956 February 3; 3 p.
    - 42) Réunion des Premiers Occupants (Abakonde) Usufruitiers (Abagererwa) à Kisenyi, 1962 August 17; 12 p.
    - 43) Rapport de Mission, Cinquième Session Extraordinaire du Conseil des Ministres de l'Organisation de l'Unite Africaines tenue à Lagos du 10 au 13 Juin 1965, by Lazare Mpakaniye, Ministre des Affaires Etrangères, Kigali, 1965 June 24; 19 p.
  - Semi-official documents
    - 44) L'Organisation Politique de Ruanda au Début de l'Occupation Belge (1916), notes rédigées par le R.P. Classe, des Pères Blancs., Mission de Kabgaye, à la Demande de l'Administration Belge, 1916 August 28; 11 p.
    - 45) Anonymous, Traitement des Chefs et Sous-Chefs, n.p., undated; 2 p.
    - 46) Anonymous, Situation Behake en Territoire Ruhengeri, 1959 April 10; 2 p. (handwritten note).
    - 47) La Chute de Musinga, by Thaddee Gishoma, communiqué par Mr. Servranckx, 1934; 7 p.
    - 48) Church Missionary Society, Letter of P.D. Guillebaud to Sears, Shyogwe, 1960 March 14; 3 p.
    - 49) La Maison du Mwami Pendant les événements de Novembre 1959 (d'apres des témoins occulaires), Extraits, n.p., undated; 4 p.
    - 50) R.P. 192/cG RMP 17.136/D, ler feuillet, Conseil de Guerre du Ruanda Urundi, seant à Kigali, y siégeant en matier répressive, à rendu le jugement suivant: Audience Publique du 9 Mars 1960, 14 p.
    - 51) RPA 1/Kig. RMPA R.P. 28/I/Ruh... La Cour d'Appel du Rwanda... à Rendu l'arret suivant: Audience Foraine dir 1er Décembre 1962, 10 p.
    - 52) Imvaho, Bulletin d'Information Bi-Mensuel, No. 15, 1960 July 24
    - 53) Ibid., No. 14, 1960 July 15
    - 54) Rapport sur les Incidents qui se sont Déroulés en Territoire de Gitarama le 13 mars 1960, A.T. Pattyn, Gitarama, 1960 March 14; 3 p.
    - 55) Eveche d'Astrida, Pastoral Letter of Bishop Gahamnyi, Butare, 1964 February 16
    - 56) République Rwandaise, Ministère de la Justice, Rapport de Mission au Burundi, Directeur général à la Justice, Kigali, 1963 December 26; 5 p.
  - Ephemeral materials (tracts, manifestos, petitions, etc.)
    - 57) M.D.R. Parmehutu, 3eme Manifeste Programme, 1964 June 21; 14 p.
    - 58) Unar, Les Causes Véritables des Evénements Tragiques du Rwanda, by Augustin Mutabuka, n.p., undated; 11 p.
    - 59) Allocution du Président Kayibanda à l'Occasion du 5eme Anniversaire de l'Independence Nationale, 1967 July 1; 4 p.
    - 60) L'Administration Tutrice Cause de la Révolution du Rwanda, by Laurent Nkongori, Astrida, undated; 9 p.
    - 61) A la mort Mysterieuse de notre Mwami Mutara III... by Laurent Nkongori, Astrida, undated; 28 p.
    - 62) Quelques Constations sur la Responsabilité des Ressortissants Suisses Dans les Événements du Rwanda, by Michel Kayihura and Bosco Kayonga, n.p., undated; 3 p.
    - 63) Note sur l'Aspect Politique de la Double Administration à la fois Europenne et Indigène, Joseph Habyarimana
    - 64) M.D.R. Parmehutu, Resolution No. a/091, No. b/092, No. c/093, d/094, No. e/095, f/096, g/097, No. h/098, No. k/099, No. j/0100, Kigali, 1966 October 22; 9 p.
    - 65) M.D.R. Parmehutu, Déclaration sur l'Infiltration Inyenziste et Fomentation des qurelles de Personnes, n.p., undated; 3 p.
    - 66) Mémoire sur la Révolution Ruandaise de Novembre 1959 Présente à la Mission de Visite de l'ONU par la Délégation Hutu au Conseil Spécial Provisoire du Ruanda, Kigali, 1960 February 20; 65 p.
    - 67) Tract, "Rwanda Nshya," "Le New Ruanda,", 1960 June 30; 5 p.
    - 68) Toute La Vérité sur le Terrorisme "Inyenzi" au Rwanda, Une Mise au Point du Ministere des Affaires Étrangères du Rwanda, 1964 January; 30 p.
    - 69) Déclaration du M.D.R. Parmehutu sur l'Equilibre des Finances Publiques, n.p., undated; 2 p.
    - 70) Note sur les causes des troubles du mois de novembre 1959 au Ruanda, by F. Ackerman, Commissaire de District Assistant, anciennement Contrôleur des Juridictions Indigènes du Rwanda, Kigali, 1960 March 15; 6 p.
    - 71) Unar, Pétition, Mémorandum de l'UNAR à la Mission d'Enquête des Nations Unies, by M. Kayihura and M. Rwagasana, Dar-es-Salam, 1960 January 20; 20 p.
    - 72) Tract, Unar, "Independence (Ukwigenga)...", 8 p.
    - 73) Tract, Anonymous, In Burundi Feudal Tutsi Methodically and Ferociously Exterminate the Elite of the Hutu Race, Brussels, 1965 November 18; 5 p.
    - 74) Anonymous, L'Attitude de l'Administration Belge à l'Egard de l'Unar, 1960 October; 15 p.
    - 75) Anonymous, Liste de quelques Chefs et sous-chefs Bahutu et Batwa dont la Plupart à été Destitutee par l'Administration Belge, n.p., undated; 1 p. (Box 3)
    - 76) M.D.R. Parmehutu, Statuts, 21 p.
    - 77) Copie Tract Unar lance fin Janvier et Début Février 1960... signed "Les Banyarwanda de l'Uganda", 2 p.
    - 78) Tract Unar, Kigali, n.p., undated; 2 p. (typewritten).
    - 79) L'Aprosoma fête la libération des Bahutu..., n.p., undated; 2 p.
    - 80) Chefferie Mulera, sous-chefferie Cyuve, Pétition, "Nous les Contribuable de la sous-chefferie Cyuve,", undated; 1 p.
    - 81) Première Manifeste du Parti Parmehutu, Cité Indigène Ruhengeri, 1960 May 1; 1 p.
    - 82) Anonymous, Au Ruanda: La Délégation des Bahutu à l'Ibgami, n.p., undated; 5 p.
    - 83) A Propos des Problèmes Politiques du Ruanda, by Claver Rwahunde
    - 84) Résidence du Ruanda, Territoire d'Astrida, Brève Relation des événements qui se déroulèrent en Territoire d'Astrida entre le 11/59 et le 5/11/1959, by A.T. Dovy, 1960 January 8; 5 p.
    - 85) République Rwandaise, Allocution du Président Kayibanda à l'Occasion du Quatrième Anniversaire de l'Independence Nationale, Kigali, 1966 July 11; 7 p.
    - 86) République du Rwanda, Message du Président Kayibanda à l'occasion du 28 Janvier 1964, 3eme Anniversaire de la Démocratie au Rwanda, 1964 January 27; 6 p.
    - 87) République Rwandaise, Préfecture de Kigali, Compte Rendu de la Réunion du Cadre tenue, 1965 February 21; 6 p.
    - 88) Instruction No. 04/01/639, from President Kayibanda, re "Orientation Nouvelle de la Préfecture," Kigali, 1963 September 19; 5 p.
    - 89) République Rwandaise, Préfecture de Kigali, Compte Rendu de la Réunion des technicians tenue, 1963 February 18; 4 p.
    - 90) République Rwandaise, Préfecture de Kigali, Compte Rendu de la Réunion des Bourgmestres, 1964 March 13; 10 p.
    - 91) République Ruandaise, Préfecture de Ruhengeri, Procès-Verbal du Préfecture, 1964 July 6; 2 p.
    - 92) République Ruandaise, Ministère de la Justice, Circulaire No. 304/A. 08, Objet: Réponses aux questions soulevées à la Réunion du cadre Judiciare
  - Newspapers and periodicals
    - 93) Rudipresse (Special Issue), "Le Rwanda, son évolution et ses parties politiques,", 1960 May
    - 94) Unite, Nos. 39-40, September 1; 38, August 1; 36/37, July 15, 1963
    - 95) Kimanyateka (manuscript translations of articles from Kinyarwanda into French)
      - Gregoire Kayibanda, "Ce qui peut diminuer les injustices;" Anonymous, "La Dot devrait être Supprimée,", 1957 January 15
      - "Les Injustices au Rwanda,", 1957 January 1
      - "Le Communisme n'aura pas de Collaborateurs secrets;" Ncogozabahizi, "Les relations sociales entre les proprietaires des ibikingi et les gans qui habitcut a l'interieur de leur concession,", 1959 September 1
      - "Le Pays vient d'adopter la démocratie,", 1959 August 1
      - "L'Unite Africaine,", 1963 August
      - "Le Roi intronisé est Jean-Baptiste Ndahindurwa, Kigeli V;" G. Kayibanda, "Les fauxbruits, source de cruauté,", 1959 August 15
      - "Le Drapeau du Rwanda, est lequel?;" "le problème des terres dans les chefferies de Ruhengeri,", 1959 June 15
      - G. Kayibanda, "Les Bahutu veulent une démocratie ne faisant aucune allusion au Buhake,", 1959 April 15
      - "La déclaration du Mwami Kigeli V dans le Conseil Supérieur de Pays,", 1959 October 1
      - Kagame's letter, 1963 November
      - "Message adresse à la nation Rwandaise parle Président Kayibanda à l'occasion du Nouvel An,", 1963 January
    - 96) Imvaho, No. 133., 1965 November 1
    - 97) Le Coopérateur Trafipro, No. 22, 1966 December 24
  - Other documents
    - 98) Réunion du cadre des chefs et des délégués des S/Chefs, et du personnel judiciaire du Rwanda, 3éme Session, tenue a Nyanza les 5 et 6/4/59, et du 20 au 23/4/59, 1959
    - 99) Rwanda, Préfecture de Ruhengeri, Rapport de la réunion de cadre du 2/12/1963, 1963 December 2; 8 p.
- Miscellany
  - Form letter by René Lemarchand describing his incarceration in Chad, 1971 November 17 (Box 3)
  - Manuscript for book on African monarchies, edited by René Lemarchand
    - Chapter 1, "Ethiopia," by Christopher Clapham
    - Chapter 2, "Morocco," by William Zartman
    - Chapter 4, "Rwanda," by René Lemarchand
    - Chapter 7, "Lesotho," by Richard Weisfelder
    - Chapter 8, "Buganda," by Crawford Young
    - Chapter 9, "Ankole," by Martin Doornbos
    - Chapter 10, "Ijebu Ode," by Peter C. Lloyd
    - Conclusion, "Monarchical Responses to Social Change"
    - Miscellaneous